臺灣臺北地方法院交通事件裁定　　　　　　　　　九十一年度交聲字第一二Ｏ六號
　　異 議 人 即
　　受 處 分 人　乙○○
右列異議人即受處分人因違反道路交通管理處罰條例案件，對於交通部公路總局台北
區監理所中華民國九十一年八月十四日所為之處分（原處分案號：北監六字第裁00
－00000000號），聲明異議，本院裁定如左：
    主      文
原處分撤銷。
乙○○不罰。
    理      由
一、按法院受理交通事件，準用刑事訴訟法之規定，道路交通管理處罰條例第八十九
    條前段定有明文。從而法院於審理行為人違反道路交通管理處罰條例案件，如就
    原處分機關所認定之行為人違規事實仍有合理之懷疑，而無法確信行為人確有該
    當於道路交通管理處罰條例各該處罰條文之構成要件事實時，此際即應依訴訟上
    之待證事實「倘有懷疑，則從被告之利益作解釋」之證據法則，作對受處分人有
    利之認定。
二、本件原處分機關認受處分人即異議人乙○○所有車號Ｕ二－七七八號營業小客車
    於九十一年三月二十三日持逾期之行車執照行駛，經台北縣警察局交通隊新店分
    隊以受處分人有違反道路交通管理處罰條例第十五條第一項第五款規定舉發，經
    受處分人當場簽收後並於到案期間前提出申訴，惟原處分機關仍認受處分人有前
    開違規事由而於九十一年八月十四日以受處分人違反道路交通管理處罰條例第十
    五條第一項第五款規定裁處受處分人罰鍰新台幣九百元。
三、受處分人雖坦承其於九十一年三月二十三日持逾期行車執照駕車行駛經警於上開
    時地舉發之事實，惟辯稱：其持行車執照至北區監理所請求換發行車執照時，承
    辦人員甲○○告知因其尚有違規案件未銷案，因此不能換發，其又到監理所第六
    課請承辦人員在行照上註記有案件在申訴中等字樣，但甲○○還是說不能換發，
    是其對此違規並不可歸責等語，經查：受處分人所有前開車號營業小客車有ＣＧ
    －0000000號、ＺＦ0000000號、ＣＧ－0000000號、ＡＲ
    －0000000號違規單在申訴中等情，有交通部公路總局台北區監理所九十
    一年十月三日函覆本院之上開違規舉發單、申訴函等附卷可稽，而「汽車所有人
    或駕駛人違反道路交通管理事件尚未處結者，公路監理機關於汽車所有人或駕駛
    人辦理其各項登記或換發號牌、執照時，應請其就違規案件先予清結。但申請汽
    車檢驗者，不在此限。」，違反道路交通管理事件統一裁罰基準及處理細則第四
    十四條第二項定有明文，足見若有違規罰單尚未處理者，原則上不予辦理各項登
    記或換發號牌、執照，然依違反道路交通管理事件統一裁罰基準及處理細則第五
    十八條第二項規定「經繳納罰鍰結案後逾二十日不得再提出異議」，則若不依情
    節一律需繳納罰鍰後始能換照，無疑剝奪行為人之異議權，是交通部公路總局台
    北區監理所謂：「若民眾因對違規案件有疑義而申訴，申訴尚未獲致結果期間，
    而欲辦理各項登記或換發號牌、執照時，則依個案處理」（見交通部公路總局台
    北區監理所九十一年十月三日函），而證人即台北區監理所辦事員甲○○亦證稱
    ：民眾來換照，其會先查有無違規或欠稅，若有，就會叫他先去繳清違規，若因
    有案件在申訴中，則會請他們到各科室去簽註清楚，若各科室簽註准予換照，則
    還是會讓他們換照等語（見本院九十一年十月十八日訊問筆錄），顯見若承辦員
    願意在證照上簽註，即使有罰款尚未繳清，仍可予以換照，以兼顧行為人之異議
    權。而觀諸受處分人之行車執照影本，其行車執照正面有註記「Ｕ２－７７８號
    車，第ＣＧ－0000000、ＣＧ－0000000、ＡＲ－0000000
    、ＺＦ－0000000號違規單在申訴中」，並有台北區監理所第六課經辦人
    簽章等情，有上開行車執照影本一只附卷可參，足見其辯稱有至監理處換照並依
    承辦人指示到第六課辦理註記等語應堪採信，再經本院提示上開執照影本予證人
    甲○○辨認時，其證稱：因為案件很多，所以對這一件並無印象，但如果是其承
    辦，本件這樣的簽註還是不能給予換發等語（見本院九十一年十月十八日訊問筆
    錄），證人甲○○雖因案件過多無法證明曾告知受處分人不可換發執照，然受處
    分人既已至第六課辦理註記，而依證人甲○○前開證詞該註記仍無法符合得以換
    發之標準，從而受處分人辯稱是承辦人不給予換照等語非無可能，依待證事實「
    倘有懷疑，則從被告之利益作解釋」之證據法則，既不能排除受處分人所辯情形
    之合理懷疑，自應作對受處分人有利之認定，而認其所為上開辯解為屬可採。
四、綜上所述，本件尚不能排除受處分人已依規定至監理所辦理換發執照，惟遭承辦
    人員拒絕之合理懷疑，受處分人上開辯解尚非不足採信，則受處分人既無故意持
    違規行車執照行駛之主觀犯意，則原處分機關遽對受處分人為前開裁決，即難認
    為允當，應認受處分人之異議為有理由，自應由本院將原處分撤銷，改諭知受處
    分人不罰，以資適法。
據上論斷，應依道路交通案件處理辦法第二十條前段，裁定如主文。
中      華      民      國    九十一    年      十      月    二十八    日
                                            台灣台北地方法院交通法庭
                                            法  官  蔡  如  琪
右正本證明與原本無異。
如不服本裁定，應於裁定送達後五日內，向本院提出抗告狀。
                                            書記官  黃  鈴  容
中      華      民      國    九十一    年      十      月    三十一    日
